【裁判字號】    99,訴,1246
【裁判日期】    991124
【裁判案由】    分配表異議之訴
【裁判全文】
臺灣板橋地方法院民事判決              99年度訴字第1246號
原      告  葉錫遠
訴訟代理人  張靜怡律師
被      告  吳文弘
            吳勇雄
            吳簡阿麗
共      同
訴訟代理人  陳崇善律師
上列當事人間請求分配表異議之訴事件，經本院於民國99年11月
10日言詞辯論終結，判決如下：
    主      文
原告之訴駁回。
訴訟費用由原告負擔。
    事實及理由
一、原告主張：緣本院98年度司執字第23277 號清償票款強制執
    行事件（下稱相關執行事件），前經本院將訴外人即執行債
    務人吳沛晴之財產查封拍賣，執行所得金額為新臺幣（下同
    ）490萬元且製作分配表在卷，並訂於民國99年5月27日上午
    10時進行分配。惟上開分配表中之部分執行債權人即被告陳
    報之債權，是對於訴外人即吳沛晴之夫陳永順，而非對吳沛
    晴所享有，應無受分配之資格。原告僅於相關執行事件卷宗
    內，查知被告提出支付命令聲請狀中曾提到被告與吳沛晴間
    有連帶保證契約存在，卻未見任何證據資料顯示吳沛晴與被
    告間具有「連帶保證契約」存在，揆諸最高法院86年臺上字
    第208 號判決意旨，本件被告主張其與吳沛晴間具有連帶保
    證契約存在，既為保證契約之一種，自亦應由被告就「雙方
    當事人就保證人願與主債務人負同一清償責任有意思之合致
    」之事實負舉證責任等語。並聲明：相關執行事件本院99年
    5月4日製作之分配表中關於被告三人之債權應全部刪除，不
    得列入分配，應更正如卷內附表一、二（本院卷第5至7頁）
    所示。
二、被告則以：緣被告吳勇雄、吳簡阿麗係吳沛晴之父、母，被
    告吳文弘係吳沛晴之弟，因吳沛晴與其夫陳永順共同經營之
    精點時尚創意有限公司（下稱精點公司）、聯盛當舖等事業
    之資金調度週轉所需，由其夫婦於不同時間，共同向被告借
    用款項以為週轉，雖借用款項主要係存入陳永順之帳戶，然
    取款、存款憑條均由吳沛晴所寫，陳永順與吳沛晴係共同向
    具有親戚關係之被告借款，借用時並表明願負連帶清償責任
    以取信於被告，陳永順與吳沛晴所經營之事業於97年間失敗
    ，無法清償債務，經被告多次與其等協商，仍未能有效解決
    ，於不得已下，為充分維護應有之權益，僅得檢具相關資料
    依督促程序向本院聲請核發支付命令，並於支付命令確定後
    聲請執行，而併於相關執行事件受分配，原告起訴主張被告
    之借款債權係對陳永順享有，而非對於吳沛晴享有，與被告
    於相關執行事件所提之執行名義內容不符，依民事訴訟法第
    277條前段及最高法院17年上字第917號判例意旨，應由原告
    就此事實負舉證責任等語為辯。並聲明：原告之訴駁回。
三、原告主張之上開情事，固據其提出相關執行事件分配表、訊
    問筆錄為證，被告固就上開證物形式上之真正不為爭執，惟
    否認原告之主張，並以上開情詞置辯。本件原告之主張，無
    非係以被告於相關執行事件所申報者係對陳永順之債權，而
    非對於吳沛晴之債權，被告係以吳沛晴與陳永順於向其等借
    款時表明願負共同連帶清償責任以取信被告之連帶保證契約
    存在，而原告主張上開連帶保證契約不存在等情為依據。茲
    析述如下：
（一）本院為求慎重，依職權調取被告向本院聲請對陳永順、吳
      沛晴二人核發支付命令卷（其中被告吳勇雄、吳文弘及吳
      簡阿麗分別以債權人身分聲請，經本院以98年度司促字第
      52256、52257、52258 號支付命令事件受理），經核被告
      於該等支付命令聲請狀內，悉載有「相對人與吳沛晴夫婦
      於民國96年間，因其夫婦共同經營精點時尚創意有限公司
      等事業之資金調度週轉所需，共同向聲請人借用．．．以
      為週轉，．．．借用時並一再表明願負共同連帶清償責任
      以昭信於聲請人。」等字句，是由上開記載，本件被告均
      主張吳沛晴與陳永順係共同向其等借款而負擔同一債務，
      明示對於債權人各負全部給付之責任，即上開連帶債務之
      發生係基於民法第272條第1項，而非吳沛晴係陳永順之連
      帶保證人身分所發生，是被告與吳沛晴、陳永順間根本無
      原告所稱之「連帶保證契約」存在，是原告以連帶保證契
      約不存在，進而為本件主張，已乏依據。
（二）次以，原告容或係以被告貸與之款項，分別係轉帳或存入
      陳永順或精點公司之帳戶內，並未匯入吳沛晴之帳戶，而
      為上開之主張。惟查，被告既均以吳沛晴與陳永順共同向
      其等借款且明示願負連帶債務為由，向本院聲請對吳沛晴
      與陳永順核發支付命令獲准，嗣後並已確定，業經本院調
      取相關執行命令卷核對無訛，即被告於相關執行事件聲請
      執行所依之執行名義係確定之支付命令，依民事訴訟法第
      521條第1項規定與確定判決有同一效力，是在原告未為其
      他舉證前，相關已確定之支付命令效力自繼續存在，而得
      由被告據以聲請執行。
（三）訊據證人陳永順證稱：因其擔任負責人、實際由其夫妻共
      同經營之聯盛當舖、精點公司需要週轉金，其和吳沛晴於
      96年間某日（第一筆匯款前一天）一起至位於臺北縣縣樹
      林市○○街吳沛晴之娘家，由吳沛晴開口向岳父母表示由
      其與吳沛晴共同借款，要借1 千萬作為公司週轉用，岳父
      母就同意，至於如何向其小舅子即被告吳文弘如何借款，
      其並不清楚，係由吳沛晴負責等語（本院卷第71至72頁）
      ；證人吳沛晴證述：因聯盛當舖與精點公司需要週轉，其
      與陳永順於96年3或4月間回其娘家，由其開口向其父母借
      1 千萬元，至於向被告吳文弘借款部分，係於其向其父母
      親借款後，吳永順又需錢週轉，於是由其打電話給被告吳
      文弘表明借款，說公司需要用錢，但沒有說由何人借由何
      人還，被告吳文弘於電話中就同意借款，其記得曾對被告
      吳文弘表示其會負責等語（本院卷第72頁反面至73頁），
      經核證人陳永順、吳沛晴二人之證詞大致相符；且由被告
      與陳永順、吳沛晴二人之身分關係，吳沛晴係被告吳勇雄
      、吳簡阿麗之女，被告吳文弘之姐，而當較分別身為女婿
      、姐夫之證人陳永順為親近，則上開證人之證述與社會上
      父子、手足間之借貸常情亦無相違。尤有進者，被告確分
      別將其等貸與吳沛晴與陳永順之款項，以轉帳或存款方式
      存入陳永順或精點公司帳戶內，此有被告於相關支付命令
      聲請時所提出之存款、取款憑條、匯款申請書為證，且為
      原告所不爭執，自無法證明上開借貸債權有何虛偽可言，
      是由上情以觀，亦難認原告之主張為可採信。
四、綜上以觀，原告之舉證並無法證明其主張為可採信，被告之
    抗辯則與證據及事實無違。從而，原告提起本件訴訟，請求
    將相關執行事件本院99年5月4日製作之分配表中關於被告之
    債權應全部刪除，不得列入分配，應更正如卷內附表一、二
    （本院卷第5至7頁）所示，為無理由，應予駁回。
五、訴訟費用負擔之依據：民事訴訟法第78條。
中    華    民    國    99    年    11    月    24    日
                  民事第二庭法  官  鍾啟煌
以上正本係照原本作成。
如對本判決上訴，須於判決送達後20日內，向本院提出上訴狀，
上訴臺灣高等法院（應按他造人數提出繕本），如委任律師提起
上訴者，應一併繳納上訴審裁判費。
中    華    民    國    99    年    11    月    24    日
                            書記官  張國仁

司法院資訊處製作；財團法人民間司法改革基金會備份。
